臺灣屏東地方法院民事裁定　　　　　　　100年度訴字第326號
聲　請　人
即　被　告　林佳駒
相　對　人
即　原　告　Ａ女　　　真實姓.
訴訟代理人　李慶榮律師
　　　　　　孫守濂律師
　　　　　　許泓琮律師
上列當事人間請求給付退休金事件，被告聲請移轉管轄，本院裁
定如下：
    主  文
聲請駁回。
聲請程序費用由聲請人負擔。
    理  由
一、按因侵權行為涉訟者，得由行為地之法院管轄；又同一訴訟
    ，數法院有管轄權者，原告得任向其中一法院起訴，民事訴
    訟法第15條第1 項、第22條，分別定有明文。又管轄權之有
    無，應依原告主張之事實，按諸法律關於管轄之規定而為認
    定，與其請求之是否成立無涉；因侵權行為涉訟者，得由行
    為地之法院管轄，所謂行為地，凡為一部實行行為或其一部
    行為結果發生之地皆屬之，最高法院亦分別著有65年台抗字
    第162 號、56年台抗字第369 號判例要旨足參。又就經由網
    路為侵權行為之行為地如何認定，固因網路係藉由電腦等傳
    輸設施為超越國界快速之聯繫系統，故就其行為地之認定與
    一般傳統之時空概念並非完全相同，特別是利用他人在網路
    上所設置之網頁為表達意見、提供資訊等情形，因其行為之
    實施及結果之發生，往往在極短時間內即跨越極大空間，致
    產生不易認定之問題，是故網路侵權行為之管轄權問題，即
    生爭議。在學說上有採廣義說、狹義說、折衷說及專設網路
    管轄法院等4 說，若採廣義說，則單純在網路上設置網頁，
    提供資訊或廣告，只要某地藉由電腦連繫該網頁，該法院即
    取得管轄權，如此幾乎在世界各地均有可能成為侵權行為地
    ，此已涉及各國司法審判權之問題，且對當事人及法院均有
    不便。若採狹義之管轄說，強調行為人之住居所、或網頁主
    機設置之位置等傳統管轄，又似過於僵化。又我國尚未有採
    專設網路管轄法院，即便採之，實益不大，亦緩不濟急，故
    今各國網路侵權行為管轄權之通例，似宜採折衷之見解，亦
    即在尊重民事訴訟法管轄權之傳統相關認定，避免當事人及
    法院之困擾外，尚應斟酌其他具體事件，如設置網頁、電子
    郵件主機所在地、傳輸資料主機放置地及其他侵權行為態樣
    地等相關情狀綜合認定之。
二、經查本件原告起訴之事實，係主張被告在其位於台南之住處
    ，經由在電腦上輸入對原告之不實陳述，而藉由網路傳送至
    FACE BOOK 、無名所設置之網頁，而供居住於屏東縣恆春鎮
    之訴外人吳政榮以及其他原告之同事、朋友閱覽知悉，則被
    告之輸入、傳送行為以及訴外人接收行為，均為原告所稱侵
    權行為之一環，則被告為陳述不滿之行為地及訴外人接收電
    腦訊息之所在地，均應可視為一部實行行為之行為地，而非
    僅限於被告傳送電腦訊息主機所在地，是縱認台南係發送地
    ，然經傳送至屏東造成原告身心、名譽均嚴重受損如起訴狀
    ，則屏東至少係侵權行為一部行為結果發生地；另原告亦起
    訴主張被告寄發存證信函騷擾原告，依存證信函收信地址，
    亦包括原告位於屏東之工作地點，此有存證信函附卷可證。
    是雖被告之住所地在台南，依民事訴訟法第1 條「以原就被
    原則」之規定，台灣台南地方法院有管轄權；惟本件非專屬
    管轄事件，揆諸首揭說明，數法院有管轄權者，原告得任向
    其中一法院起訴，即得向台灣台南地方法院或本院起訴。依
    上所述，本院就本件訴訟自有管轄權。是聲請人聲請移轉管
    轄，顯係違誤，應予駁回。
三、依首開法條裁定如主文。
中    華    民    國   100    年    8     月    9     日
                  民事第一庭         法  官  羅培毓
以上為正本係照原本作成。
不得抗告。
中    華    民    國   100    年    8     月    9     日
                                      書記官  張婉郁